臺灣高等法院民事判決　九十一年度上易字第八八號
　　上　訴　人　　甲○○
　　訴訟代理人　　謝惠玲
　　法定代理人　　許德南
　　訴訟代理人　　林漢昌
　　複 代 理人　　陳妙珍
右當事人間給付借款事件，上訴人對於中華民國九十年十二月十一日臺灣宜蘭地方法
院九十年度訴字第三二二號第一審判決提起上訴，本院判決如左：
    主      文
上訴駁回。
第二審訴訟費用由上訴人負擔。
    事實及理由
一、本件被上訴人主張上訴人以原審被告乙○○、丙○○為連帶保證人，於八十三年
    五月二十六日向被上訴人借用新台幣（下同）一百萬元，約定利息每月按百分之
    九．八九七計算，逾期清償在六個月以內者，按上開利率百分之十，超過六個月
    者，按上開利率百分之二十計付違約金，清償期為八十四年五月十二日。詎屆清
    償期後，上訴人僅繳款至八十四年六月二十七日，本金尚欠九十八萬四千四百四
    十七元，雖上訴人稱以原審被告丙○○所有之宜蘭縣五結鄉○○段八五五、八五
    七地號二筆土地作為擔保，而上開二筆土地嗣經拍賣價金為八百七十七萬，應優
    先清償系爭款項云云，惟此並非事實，且依授信契約書第七條之規定，被上訴人
    有權指定對丙○○所有上開二筆土地價金優先之順序而為受償，爰依消費借貸及
    連帶保證契約請求上訴人及原審被告乙○○、丙○○連帶給付如原判決主文所示
    之借款、利息及違約金。並聲明上訴駁回。
二、上訴人則以因丙○○於八十年以上開二筆土地為被上訴人設定抵押權借款八百萬
    ，嗣因財政部策略性規定，應被上訴人要求，先償還原抵押借款八百萬元，改另
    找八個人為借款人，故由丙○○另找七人，即以丙○○、上訴人、鍾香蘭、鄧源
    花、許阿惜、郭嘉鎂、謝奉錫、謝惠珍共八人作為借款人，各借一百萬，並以丙
    ○○所有之二筆土地作為本件之擔保，被上訴人同意嗣上開二筆土地若被拍賣，
    應優先清償上開八筆各一百萬元之債務。且其中六人包括上訴人在內之人頭戶，
    並未於借款單據上簽名，僅係為配合被上訴人之要求才由丙○○辦理。後於八十
    六年、九十年二筆土地分別被拍賣，價金為八百七十七萬元，拍賣所得金額應先
    用來償還除丙○○外之其他借款人，不足清償部分均由丙○○負責清償，惟被上
    訴人卻以厚陞石業股份有限公司（以下簡稱厚陞公司）信用貸款本票之一般債權
    為第一優先參與分配，顯非正確等語資為抗辯。並聲明(一)原判決廢棄。(二)右廢棄
    部分，被上訴人在第一審之訴及假執行之聲請均駁回。
三、本件被上訴人主張上訴人以原審被告乙○○、丙○○為連帶保證人，於八十三年
    五月二十六日向被上訴人借用一百萬元，約定利息每月按百分之九．八九七計算
    ，逾期清償在六個月以內者，按上開利率百分之十，超過六個月者，按上開利率
    百分之二十計付違約金，清償期為八十四年五月十二日。詎屆清償期後，上訴人
    僅繳款至八十四年六月二十七日，本金尚欠九十八萬四千四百四十七元等情，已
    據其提出借據及授信約定書（見原審卷第五至八頁）為證，自堪信此部分主張為
    真實。
四、上訴人雖以其及原審被告乙○○並未於借據上簽名，兩造間約定上開借款均應由
    實際借款人即原審被告丙○○清償，丙○○亦提供二筆土地為被上訴人擔保，上
    訴人因係人頭戶，該二筆土地拍賣後分配所得之金額應優先受償上訴人，且被上
    訴人已全部受償八百萬元，故本件借款應認已清償完畢等語置辯，惟查：
  (一)觀諸被上訴人所提借據，均蓋有上訴人及原審被告乙○○之印章，且上訴人及乙
    ○○亦均自認係為幫忙丙○○，同意丙○○以渠等名義向被上訴人借款及擔保（
    見原審卷第四六頁），則上訴人及乙○○雖稱並未於借據上簽名云云，惟既係同
    意為借款及擔保，並已蓋用印章，自不影響兩造確有借貸及保證關係存在之事實
    。
  (二)而原審被告丙○○提供擔保之五結鄉○○段第八五七、八五五地號二筆土地，債
    務人及義務人均為丙○○，並非上訴人、原審被告乙○○二人，此有抵押權設定
    契約書影本可按（見台灣宜蘭地方法院八十四年度執字第六七三號拍賣抵押物卷
    ），與上訴人、保證人乙○○應分別依借貸及保證關係對被上訴人所負返還借款
    責任要屬二事。上訴人雖抗辯原審被告丙○○原以所有上開二筆土地抵押借款八
    百萬元，嗣應被上訴人要求，還款後改以上訴人丙○○另找七人作為借款人，各
    借一百萬，被上訴人並同意以前揭二筆土地作為本件借款之擔保，並優先清償系
    爭借款及其他七筆貸款云云，惟此為被上訴人所否認，並據上訴人所指稱為同意
    之被上訴人經理黃茂雄到庭陳稱，其並無同意系爭借款可就上開二筆土地拍賣所
    得之價金優先受償，且此非抵押債務，其不可能保證優先受償等語（見本院卷第
    五十頁、第九十頁），上訴人復未能舉證以實其說，況衡諸常理，若上訴人所稱
    屬實，應將上訴人及其他人頭戶列為抵押之債務人，惟本件係信用放款之普通債
　　權，且觀諸被上訴人所提原審被告丙○○借款資料影本（見本院卷第九六、九七
　　頁），亦因授信歸戶條件不符，而無准許丙○○借款八百萬元，則上訴人所辯尚
　　難採信。
  (三)上訴人復抗辯上開二筆抵押土地被拍賣時，本件信用放款之借款連帶保證人既為
    丙○○，則本件借款亦係劉鍚果之債務，亦可被指定優先抵沖受償云云，惟依授
    信約定書第七條約明「如清償人所提出之給付不足清償全部債務者，由貴行指定
    應抵充之債務」（見原審卷六頁），而該二筆土地，分別經原法院以八十四年度
    執字第六七三號及八十九年度執字第一二三一號強制執行，被上訴人僅分別受償
    三百六十二萬四千三百零一元及二百四十九萬九千一百八十五元，業經原法院調
    閱該強制執行卷宗查明屬實，則被上訴人主張拍賣金額不足抵償債務，其有權指
    定應抵充之債務，應屬可採。故其於八十四年七月參與分配時，就乙○○、訴外
    人許阿昔、上訴人、訴外人郭嘉鎂、鍾春蘭、賴建亮、賴碧惠、陞陽砂石股份有
    限公司、億聯砂石股份有限公司、謝奉錫、謝惠珍、川石股份有限公司等人債務
    計一千零七十一萬一千二百七十四元（見本院卷第六十七頁至八十頁），就拍賣
    所得價金依序指定先行抵沖賴建亮、賴碧惠、許阿昔、厚陞公司之債務，九十年
    五月除先沖償訴訟費用，再沖償厚陞公司以及上訴人部分四萬一千零八十五元，
    於法無違，故上訴人抗辯劉鍚果所有作為擔保之二筆土地拍賣所得價金，應先行
    抵償上訴人之債務云云，洵屬無據。
五、從而，被上訴人依消費借貸及連帶保證契約請求上訴人及乙○○、丙○○連帶給
    付借款九十八萬四千四百四十七元，及自八十四年六月二十八日起至清償日止，
    按年息百分之九．八九七計算之利息，並自八十四年七月二十九日起至清償日止
    ，在六個月以內者，按上開利率百分之十，超過六個月者，按上開利率百分之二
    十計付違約金為有理由，應予准許。是則原審判命上訴人及原審被告乙○○、丙
    ○○如數給付，並依聲請准為假執行，於法並無不合。上訴意旨仍執陳詞指摘原
    判決不當，求予廢棄改判，為無理由，應予駁回。
六、另本院既為上訴人不利之判決，上訴人對原判決提起第二審上訴，自不生其訴訟
    標的對於上訴人及原審被告乙○○、丙○○必須合一確定，故本院無庸列原審被
    告乙○○、丙○○二人為視同上訴人，併此敘明。
七、據上論結，本件上訴為無理由，依民事訴訟法第四百四十九條第一項、第七十八
    條，判決如主文。
中　　　華　　　民　　　國　　九十一　　年　　　十　　  月　  二十二 　 日
　　　　　　　　　　　　　　　　　 民事第十五庭
　　                                   審判長法　官　劉　靜　嫻
　　　                                       法　官　吳　光　釗
　　　　　　　　　　　　　　　　　　　　　　 法　官　李　錦　美
右正本係照原本作成。
不得上訴。
中　　　華　　　民　　　國　　九十一　　年　　　十　　  月　  二十三 　 日
　　　　　　　　　　　　　　　　　　　　　　 書記官　明　祖　全
